臺灣雲林地方法院民事判決　　　　　　　 93年度訴字第582號
原　　　告　乙○
訴訟代理人　丙○○
被　　　告　甲○○
上列當事人間請求損害賠償事件，本院於民國94年6 月29日言詞
辯論終結，判決如下：
    主  文
被告應給付原告新台幣伍拾捌萬捌仟伍佰伍拾元，及自民國九
十三年十一月十八日起至清償日止，按週年利率百分之五計算之
利息。
原告其餘之訴駁回。
訴訟費用由被告負擔四分之一，餘由原告負擔。
本判決第一項於原告以新台幣貳拾萬元為被告供擔保後，得假執
行，但被告如以新台幣伍拾捌萬捌仟伍佰伍拾元為原告預供擔
保後，得免為假執行。
原告其餘假執行之聲請駁回。
    事實及理由
一、原告主張：被告於民國92年9 月23日下午1 時50分許，駕駛
    車牌號碼7 Ｗ─8485號自用小貨車，沿雲林縣莿桐鄉○○村
    ○○路，由南往北方向行駛，途經該路段建治22號住宅前，
    竟疏未注意車前狀況，撞及原告騎乘之車號ＧＣ5 ─821號
    重型機車，致原告因而受有胸部挫傷併右第6 根肋骨骨折、
    頭部外傷、腦震盪、四肢多處裂傷等傷害，爰依侵權行為損
    害賠償之法律關係提起本訴等語。並聲明：
　(一)被告應給付原告新台幣（下同）2,320,553 元，及自起訴狀
　  繕本送達之翌日起，按週年利率5%計算之利息。
　(二)願供擔保，請准宣告假執行。
二、被告則以：被告對系爭車禍之發生確有過失，惟原告請求之
    看護費、慰撫金之金額過高，被告無法負擔等語，資為抗辯
    。並聲明：
　(一)原告之訴駁回。
　(二)如受不利判決，願供擔保免為假執行。
三、兩造不爭執之事實：
  (一)被告於92年9 月23日下午1 時50分許，駕駛車牌號碼7 Ｗ─
    8485號自小貨車沿雲林縣莿桐鄉○○村○○路由南往北方向
    行駛，途經莿桐鄉五華村建治22號前，被告應注意車前狀況
    ，並隨時採取必要之安全措施，而當時天候陰雨，日間光線
    尚可，路面濕潤但無缺陷，亦無障礙物，尚非不能注意，竟
    疏未注意車前狀況，適未領有適當駕駛執照之原告騎乘車牌
    號碼ＧＣ5 ─821 號重型機車沿建治路由北往南方向行駛而
    來，途經建治22號前，被告見之已煞避不及，致被告自小貨
    車左側車身撞及原告重機車左側車身，造成原告受有胸部挫
    傷併右第6 根肋骨骨折、右鎖骨骨折、頭部外傷、腦震盪及
    四肢多處裂傷之傷害。被告因上開過失傷害之犯行，由本院
    以93年度六交簡字第125號判處拘役50日，如易科罰金以300
    元（銀元）折算1 日確定。
　(二)對原告請求之醫療費用13,853元、增加生活上需要費用（輪
  　椅）3,400 元、機車修理費3,300 元，及看護費用每日以2,
    000 元為計算基準各情不爭執。
　(三)原告迄今未受領強制汽車責任保險金。
四、按因故意或過失，不法侵害他人之權利者，負損害賠償責任
　　，民法第184 條第1 項前段定有明文。又不法侵害他人之身
    體或健康者，對於被害人因此喪失或減少勞動能力，或增加
    生活上之需要時，應負損害賠償責任；不法侵害他人之身體
    、健康、名譽、自由、信用、隱私、貞操，或不法侵害其他
    人格法益而情節重大者，被害人雖非財產上之損害，亦得請
    求賠償相當之金額，同法第193 條第1 項、第195 條第1 項
    分別定有明文。再按不法毀損他人之物者，被害人得請求賠
    償其物因毀損所減少之價額。負損害賠償責任者，除法律另
    有規定或契約另有訂定外，應回復他方損害發生前之原狀。
    第一項情形，債權人得請求支付回復原狀所必要之費用，以
    代回復原狀，同法第196 條、第213 條第1 項、第3 項亦分
    別定有明文。查被告因上開過失行為致發生本件車禍，造成
    原告受有上開之傷害，及其所有之機車毀損，業如前述，核
    被告所為乃構成侵權行為，揆之上開法律規定，被告自應負
    損害賠償責任。茲就原告請求之金額分別審核如下：
　(一)醫療費用、增加生活上需要費用、機車修繕費用部分：
　　原告主張其因系爭車禍受有上開傷害及機車毀損，致支出醫
  　療費用13,853元、增加生活上需要費用（輪椅）3,400 元、
　　機車修繕費用3,300 元等語，業據其提出醫療費用收據11紙
    、免用統一發票收據、估價單、診斷證明書各1 紙為證，復
    為被告所不爭執，自堪認原告上開之主張為真實，是原告因
    被告上開過失行為，致受有醫療費用13,853元、增加生活上
    需要費用（輪椅）3,400元、機車修繕費用3,300元之損害。
　(二)看護費用部分：
    原告主張其因系爭車禍受傷，無法自理生活30個月，起居有
    賴家人照顧，而受有相當親屬看護費用之損害共計1,800,00
    0 元等情，並提出診斷證明書為證，被告雖不否認原告因系
    爭車禍所受之上開傷害確有僱請看護之必要，惟辯稱原告主
    張之看護期間過長等語。經查：
　1.原告主張其於系爭車禍受傷期間，由其家人看護，雖無現實
    看護費之支出，亦未受支付之請求，然亦應認被害人受有相
    當看護費之損害，得向加害人請求賠償。蓋因親屬受傷，而
    由親屬代為照顧被害人之起居，固係出於親情，但親屬所付
    出之勞力，並非不能評價為金錢，只因兩者身分關係密切，
    而免除支付義務，此種基於親屬之恩惠，不能加惠於加害人
    ，自得認原告受有相當親屬看護費之損害，得向被告請求賠
    償，是原告此部分之主張，足以憑採。
　2.本院為明瞭原告自系爭車禍受有上開傷害迄今，其生活上是
    否需他人協助及看護，乃函詢原告歷次就診醫院即國立臺灣
    大學醫學院附設醫院雲林分院、斗六洪揚醫院、財團法人長
    庚紀念醫院嘉義分院有關原告病況等情，且檢附原告上開歷
    次就診醫院病歷囑託行政院國軍退除役官兵輔導委員會台中
    榮民總醫院鑑定，原告分別於94年3 月22日、3 月24 日、4
    月12日前往行政院國軍退除役官兵輔導委員會台中榮民總醫
    院鑑定其目前傷勢是否已痊癒，生活上是否需要他人協助及
    看護等情，國立臺灣大學醫學院附設醫院雲林分院、斗六洪
    揚醫院、財團法人長庚紀念醫院嘉義分院、行政院國軍退除
    役官兵輔導委員會台中榮民總醫院分別函覆稱：「二、經查
    乙○先生於92年9 月23日之後，於本院精神科就診紀錄，並
    無因車禍就診之紀錄。」「據主治醫師說明，病人乙○於92
    年9 月23日下午，經急診住院，當時病情為頭部外傷、腦震
    盪、胸部鈍傷、右鎖骨骨折、右第6 根肋骨骨折及左胸第 3
    至7 根肋骨骨折，四肢多處挫擦傷，於92年10月2 日出院（
    共住院10天），92年10月5 日及92年10月17日複診2 次，之
    後並未再回門診就診。依病人之病情，住院期間須由他人照
    顧，出院後一個月內生活起居須由他人照顧，並約須休養 2
    個月，不宜粗重或劇烈運動。」「二、莊君（按為原告）92
    年10月6 日至本院急診，當時疑右下肺肺炎、肋骨骨折，後
    至本院門診追蹤。」「莊員經腦部斷層檢查顯示罹患水腦症
    。醫學上神智退化、大小便失禁、步態不穩，可以施行手術
    治療。莊員右側鎖骨骨折未癒合，但不影響右肩功能。莊員
    呼吸正常、小便控制使用尿布，大小便與胸腔外傷無相關性
    ，小便失禁可能神經性或泌尿系統引發，能否痊癒端視小便
    失禁之原因而定，莊員行動問題與胸部傷害看不出其相關性
    ，看護照顧請依巴氏量表由神經科鑑定。」「（一）查莊員
    腦部斷層檢查發現有水腦症現象，原因不詳，有可能因外傷
    腦部挫傷造成。可予神經外科手術治療，期間約1 至2 週，
    另需復健治療1 個月。（二）水腦症的症狀會造成智力退化
    、大小便失禁、步態失衡，治療後可改善症狀，且及早治療
    之療效越嘉。（三）急性外傷期間的照顧，必須由當時診治
    醫師判定。」，有國立臺灣大學醫學院附設醫院雲林分院94
    年1 月5 日台大雲分歷字第0930005102號函、斗六洪揚醫院
    94年1 月8 日（九四）洪字第001 號函、財團法人長庚紀念
    醫院嘉義分院94年2 月2 日（94）長庚院嘉字第087 號函、
    行政院國軍退除役官兵輔導委員會台中榮民總醫院94年4月1
    3日中榮醫企字第0940001650號函、94年5月10日中榮醫企字
    第0940002119號附卷可稽，復為兩造所不爭執，自堪信該鑑
    定結果為真實。上開函文及鑑定既認原告自上開住院時起需
    看護照顧1 個月，且其大小便失禁可能係外傷腦部挫傷造成
    ，惟可予神經外科手術治療，期間約1 至2 週，另需復健治
    療1 個月各情，則原告請求住院期間（自92年9 月23日至92
    年10月2 日共計10天）、出院後1 個月期間，及施以上開神
    經外科手術治療期間2 週，與復健治療1 個月期間，仍需專
    人協助及看護等情應屬可採，逾此部分之請求，尚不足採信
    ，而被告既不否認原告主張看護費用以每日2,000 元計算乙
    情，則據此計算，上開期間之看護費合計為168,000 元（計
    算式：2,000 ×84天＝168,000 元），是原告請求被告應給
    付看護費用在168,000 元之範圍內為屬有據，應予准許，逾
    此部分之請求，並非有據，應予駁回。
  (三)精神慰撫金部分：
    本院斟酌原告不識字，名下有5 筆不動產，於92年度受有17
    ,285 元 之利息所得（見財政部台灣省中區國稅局雲林縣分
    局94年1 月4 日中區國稅雲縣四字第0930027949號函），因
    本件車禍受有胸部挫傷併右第6 根肋骨骨折、右鎖骨骨折、
    頭部外傷、腦震盪及四肢多處裂傷之傷害，於92年9 月23日
    至92年10月2 日住院，共計住院10天，並陸續至斗六洪揚醫
    院回診共計2 次，原告身體、精神痛苦甚劇，而被告為高職
    畢業，現從事賣菜工作，每月收入約12,000元，名下無不動
    產，僅有1 輛車輛，於90、91年度分別受有165480元、150,
    000 元之薪資所得（見上開雲林縣分局函），其經濟狀況普
    通，然被告原應注意車前狀況，並隨時採取必要之安全措施
    ，而當時天候陰雨，日間光線尚可，路面濕潤但無缺陷，亦
    無障礙物，尚非不能注意，竟疏未注意車前狀況，撞擊原告
    所騎乘之車號ＧＣ5 ─821 號，致原告因此受有上開傷害，
    惟被告於案發後即向警方報案自首，足認被告於肇事後有誠
    意協商善後，僅因原告請求金額過鉅，而無法達成和解等一
    切情狀，認原告所得請求之精神慰撫金以400,000 元為適當
    。
五、綜上所述，原告本於侵權行為之損害賠償請求權，請求被告
    賠償588,553元（計算式：13,853＋3,400＋3,300＋168,000
    ＋400,000＝588,553元），及自起訴狀繕本送達翌日即93年
    11月18日起至清償日止，按週年利率5%計算之利息，為有理
    由，應予准許，逾此部分之請求，為無理由，應予駁回。
六、兩造均陳明願供擔保宣告或免為假執行，經核原告勝訴部分
    ，核無不合，爰分別酌定相當擔保金額宣告之。至於原告敗
    訴部分，其假執行宣告之聲請亦失所附麗，應併予駁回。
七、訴訟費用負擔之依據：民事訴訟法第79條。
中　　華　　民　　國　　94　　年　　7 　　月　　13　　日
                  民事第二庭    法  官  陳秋如
以上正本係照原本作成。
如對本判決上訴，須於判決送達後20日內向本院提出上訴狀（需
附繕本）。
中　　華　　民　　國　　94　　年　　7 　　月　　13　　日
                                書記官　沈瑞芳
